【裁判字號】    97,抗,1008
【裁判日期】    970626
【裁判案由】    假扣押
【裁判全文】
臺灣高等法院民事裁定                  97年度抗字第1008號
抗  告  人  甲○○
上列抗告人與相對人乙○○間請求假扣押事件，對於中華民國97
年5月16日臺灣士林地方法院97年度裁全字第1438號裁定，提起
抗告，本院裁定如下：
    主  文
抗告駁回。
抗告費用新台幣一千元由抗告人負擔。
    理  由
一、抗告人於原法院聲請及本院抗告意旨略以：兩造於民國89年
    結婚，婚後移居美國，相對人近日在美國以兩造有不能協調
    之差異訴請離婚。若准離婚，兩造之夫妻法定財產關係即消
    滅，伊得依民法第1030條之1之規定，請求剩餘財產分配，
    而相對人至少有不動產一筆，其價值以新台幣（下同）200
    萬元計算，伊至少對相對人有100萬元債權，相對人已定居
    美國，極有可能將其在台之財產變賣，為保全伊之請求，願
    供擔保對相對人之財產實施假扣押，詎原法院竟駁回伊之聲
    請，並不合法，爰請求廢棄原裁定云云。
二、按債權人就金錢請求或得易為金錢請求之請求，欲保全強制
    執行者，得聲請假扣押；假扣押非有日後不能強制執行或甚
    難執行之虞者，不得為之；請求及假扣押之原因應釋明之；
    前項釋明如有不足，而債權人陳明願供擔保或法院認為適當
    者，法院得定相當之擔保，命供擔保後為假扣押，民事訴訟
    法第522條第1項、第523條第1項、第526條第1項、第2項分
    別定有明文。所謂假扣押之原因，即債務人有日後不能強制
    執行或甚難執行之虞或應在外國為強制執行者是也，同法第
    523條亦有明文。諸如債務人浪費財產、增加負擔、或就其
    財產為不利益之處分，將達於無資力之狀態、或移住遠地、
    逃匿無蹤或隱匿財產等情形均屬之。債權人就假扣押之原因
    ，依法有釋明之義務，亦即需提出可使法院信其主張為真實
    之證據，必待釋明有所不足，而債權人陳明願供擔保後，始
    得准為假扣押；若債權人未釋明假扣押之原因，即不符假扣
    押之要件（最高法院94年度台抗字第1182號裁定意旨參照）
    。
三、經查：
  (一)抗告人於原法院聲請假扣押，固據其提出戶籍謄本、美國訴
    訟文書、建物登記謄本影本（見原法院卷7頁至10頁）為證
    ，惟上開證據僅足釋明其對相對人有金錢債權之請求原因，
    就假扣押原因並未釋明。
  (二)抗告人雖提出97年5月30日抗告狀，對原法院駁回其假扣押
    之裁定表示不服，並主張相對人移住遠地亦得為假扣押原因
    之一云云。然兩造於民國89年婚後即移居美國，為抗告人所
    自承，顯見相對人非提出離婚請求之前後始移居美國，並不
    符合「移住遠地」之假扣押原因。另抗告人就相對人有何浪
    費財產、增加負擔或將財產為不利益處分，致將達於無資力
    狀態等不能強制執行，或有將移住遠地、逃匿無蹤或隱匿財
    產等甚難執行之虞之情事，仍無任何證明或提出證據以資釋
    明，難謂其已就假扣押之原因盡釋明義務，而非釋明有所不
    足。是其抗告意旨指摘原裁定不當，求予廢棄，非有理由，
    應予駁回。
四、據上論結，本件抗告為無理由，爰裁定如主文。
中    華    民    國    97    年    6     月    26    日
                    民事第十六庭
                        審判長法  官  沈方維
                              法  官  湯美玉
                              法  官  呂淑玲
正本係照原本作成。
本裁定除以適用法規顯有錯誤為理由，並經本院許可外，不得再
抗告。如提起再抗告，應於收受後10日內委任律師為代理人向本
院提出再抗告狀。並繳納再抗告費新台幣１千元。
中    華    民    國    97    年    6     月    26    日
                              書記官  明祖全


司法院資訊處製作；財團法人民間司法改革基金會備份。
